臺灣高等法院交通法庭裁定　　　　　　　　　　　　九十一年度交抗字第四七七號
　　抗　告　人
　　即受處分人 甲○○
右抗告人因違反道路交通管理處罰條例案件，不服臺灣台北地方法院中華民國九十一
年五月二十九日裁定（九十年度交聲字第九二三號），提起抗告，本院裁定如左：
    主  文
原裁定關於汽車駕駛人，行經有燈光號誌管制之交岔路口闖紅燈部分撤銷，發回臺灣
台北地方法院。
    理  由
一、原裁定意旨以：
（一）本件受處分人即異議人甲○○於九十年六月二十九日凌晨零時六分許，騎乘車
      號ＬＫＸ－三九二號重型機車，沿台北縣蘆洲市○○○道往蘆洲市方向行駛，
      途經與同市○○路設有燈光號誌管制之交岔路口，竟闖越紅燈直行，適為駕駛
      巡邏車尾隨在後之台北縣警察局蘆洲分局三民派出所員警王俊雄、洪堂益發現
      ，受處分人見有巡邏車尾隨，竟違規行駛內車道準備迴轉至對向道，使尾隨在
      後欲予以攔停之巡邏車，與其所駕駛之機車發生碰撞，始予以攔停。並以受處
     分人有違反前揭道路交通管理處罰條例第五十三條、第四十五條第十三款（贅
      引第一項）規定之行為掣單舉發，受處分人簽收舉發通知單後，未於舉發通知
      單上所載應到案日期九十年七月十四日前到案，而在應到案日期後之九十年七
      月十九日始向原處分機關提出申訴，經原處分機關請舉發單位調查結果，仍認
      受處分人有前開違規行為，原處分機關乃依前揭道路交通管理處罰條例第五十
      三條（贅引第一項）、第四十五條第十三款（贅引第一項）、第六十三條第一
      項第一款、第三款及違反道路交通管理事件統一裁罰標準表之規定於九十年八
      月二十三日分別裁處異議人罰鍰一千八百元（闖紅燈）、六百元（機車未遵行
      車道）並分別予記違規點數三點（闖紅燈）及一點（機車未遵行車道）。
（二）訊據受處分人固不否認有於前開時間騎乘上開車號機車行經該地為警攔停之事
      實，惟矢口否認有任何違反道路交通管理處罰條例之行為，辯稱：我並沒有闖
      紅燈，而走內側車道因要迴轉至對向車道回家，本案舉發員警濫權舉發云云，
      惟查：受處分人闖紅燈及未遵行車道行駛之違規行為，業據證人即舉發之員警
      洪堂益及現場處理之員警王俊雄於原審具結證述屬實，並有舉發員警所繪之現
      場草圖及照片八張可參。況證人洪堂益、王俊雄乃為原處分機關所認定受處分
      人有前開違規行為之原證人，其並到庭在原審法官面前以言詞供述本件訴訟上
      之待證事實－即受處分人有前開違規事實，原審由其上開供述已得有受處分人
      確有上開違規行為之心證，且於本件卷存證據資料內並無任何積極證據足以證
      明證人上開供述係屬虛偽，亦無有足以令人顯信證人供述為不可採之品性證據
      或前科證據存在，原審自不得僅以證人為本件開單告發受處分人之員警而全盤
      抹煞其在訴訟上所具有之原證人資格，而受處分人對前開證人之供述並無法舉
      出或請原審調查任何對其有利之證據資料，以使原審對證人所供述受處分人違
      規之事實產生任何合理之懷疑，雖受處分人請求原審調查當日同行之機車騎士
      許育騏，許育騏雖證稱未闖紅燈云云，然查，許育騏當日與受處分人共同結伴
      行經前開路口，是在此種利害與共關係下，許育騏於原審所為證述是否可採，
      即有疑問？從而，自不得以有疑問之證述，推翻前開員警之證述。且交通警察
      掣單舉發違反道路交通管理處罰條例所列之違規事實，本質上為行政處分，係
     公務員基於職務上之權力，依法就特定之具體事件所為具公法上效果之單方面
      行政行為，基於公務員為公法上行為具有公信力之原則，該行政行為當可被推
      定為真正，其據以依法處分之事實認定亦為正確無誤，從而本件異議人既未能
      提出證據足資證明其確無違規行為，僅空言稱並未闖紅燈及未有違規云云，尚
      難認其辯解為可採，本件事證明確，受處分人之違規行為堪以認定。
（三）受處分人確有在前揭時地騎乘機車行經有燈光號誌管制之交岔路口闖紅燈及機
      器腳踏車在未劃分快慢車道之道路上行使內側車道之違規行為，原處分機關乃
      依前揭道路交通管理處罰條例第五十三條、第四十五條第十三款、第六十三條
      第一項第一款、第三款及違反道路交通管理事件統一裁罰標準表裁處異議人分
      別罰鍰一千八百元、六百元並分別予記違規點數三點、一點。惟受處分人未依
      限到案，依違反道路交通管理事件統一裁罰標準表，應提高其罰鍰額度，是本
      件受處分人異議雖無理由，然原裁決既有未洽，自應由原審將原處分撤銷，仍
      以受處分人有違反道路交通管理處罰條例第五十三條、第四十五條第十三款、
      第六十三條第一項第一款、第三款及違反道路交通管理事件統一裁罰標準表分
      別裁處異議人罰鍰二千七百元（闖紅燈）、一千元（機車未遵行車道）並分別
      予記違規點數三點（闖紅燈）、一點（機車未遵行車道），以資適法，固非無
      見。
二、惟查：原裁定認抗告人行經有燈光號誌管制之交岔路口闖紅燈之違規行為，無非
    以舉發員警洪堂益、王俊雄於原審證述明確，並以交通警察掣單舉發違反道路交
    通管理處罰條例所定之違規事實，本質上為行政處分，係公務員基於職務上之權
    力，依法就特定之具體事件所為具公法上效果之單方面行政行為，基於公務員為
    公法上行為具有公信力之原則，該行政行為當可被推定真正為論據。惟公務員行
    政行為固應推定為真正，然公務員行政行為倘有瑕疵，或有其他足以懷疑真實性
    之情形時，即不能一律視為真正，否則豈非所有行政行為如本件交通違規均無從
    異議。查本件舉發警員洪堂益、王俊雄於原審分別證稱：當時是夜間，前方只有
    三部機車，沒有計程車存在，我們發現前方號誌是紅燈的情況下，三部機車直行
    衝過，我們當時是在三部機車的後面行進中，當時車上除了我以外還有王俊雄。
    」「我們在距離他違規路口約一百公尺左右，就看到他們三部機車沒有停，就闖
    過去，當時我們在他們後面，碰撞事故是因為我們尾隨車速，當時夜間視線不是
    很好等語。」則依警員洪堂益、王俊雄於原審所稱，警員係於現場駕車巡邏時，
    自後尾隨抗告人機車，並非於上開交岔路口定點值勤，專心注視來往車輛有無依
    號誌行駛。且警員係與抗告人機車相距約一百公尺，以當時復正值夜間視線不清
    ，二人能否明確目睹抗告人機車闖紅燈，實有可疑。況警員洪益堂、王俊雄於原
    審自承於尾隨抗告人機車時，不慎撞擊抗告人之機車，二人亦涉有損害賠償問題
    ，核與本件抗告人是否有違規，顯有利害關係，二人證言自有迴護自身之虞。原
    裁定僅依警員洪益堂、王俊雄片面證言，未有其他事證，即認抗告人有闖紅燈之
    違規行為，自屬速斷。抗告人抗告指摘及此，為有理由，自應由本院將原裁定關
    於此部分撤銷，發回更為適法之裁定。至抗告人未依規定行駛機車車道部分，業
    經抗告人撤回抗告確定，併此敘明。
據上論斷，應依道路交通案件處理辦法第二十六條，刑事訴訟法第四百十三條前段，
裁定如主文。
中     華      民      國   九 十 一   年      七      月      四      日
                              臺灣高等法院交通法庭
                                審判長法  官  陳  祐  輔
                                        法  官  洪  昌  宏
                                        法  官  陳  國  文
右正本證明與原本無異。
不得再抗告。
                                        書記官  蔡  棟  樑
中     華      民      國   九 十 一   年      七      月      四      日
